臺灣基隆地方法院刑事判決　　　　　　　 95年度訴字第687號
公　訴　人　臺灣基隆地方法院檢察署檢察官
被　　　告　甲○○
選任辯護人　王存淦律師
上列被告因殺人未遂案件，經檢察官提起公訴（95年度偵字第
4000號），本院判決如下︰
    主  文
甲○○殺人，未遂，處有期徒刑伍年陸月，扣案菜刀壹把沒收之
。
    事  實
一、甲○○於民國95年9 月1 日凌晨2 、3 時許，在電話中與丙○○因感情糾紛發生爭執，並得知乙○○在丙○○住處，心
    生不滿，遂於同日上午5 、6 時許，在其位於基隆市○○○
    路166 之11號8 樓住處，持其所有供家中所用之菜刀1 把，
    獨自駕車前往丙○○位於基隆市○○路8 號9 樓之16住處，
    並將車輛停放於丙○○住處附近，步行抵達丙○○住處按門
    鈴，丙○○開門後，甲○○因見乙○○坐在客廳椅子上，明
    知頭部乃身體重要部位，竟仍基於殺人之犯意，持攜帶之菜
    刀接續砍殺乙○○頭部2 刀，造成乙○○頭部撕裂傷併頭骨
    破裂骨折，並於乙○○抵擋時，造成乙○○手部撕裂傷及擦
    傷，倖因丙○○全力阻擋，乙○○始趁隙就醫急救，致未發
    生死亡之結果，嗣經乙○○報警後，始為警查悉上情，並扣
    得甲○○所有之菜刀1 把及染有血跡之上衣、褲子各1 件。
二、案經基隆憲兵隊移請基隆地方法院檢察署檢察官偵查起訴。
    理  由
壹、證據能力方面
一、按被告以外之人於偵查中向檢察官所為之陳述，除顯有不可
    信之情況者外，得為證據，刑事訴訟法第159 條之1 第2 項
    定有明文。經查，證人丙○○於偵查中向檢察官所為之陳述
    ，業經具結，且自筆錄內容觀之，亦無不正取供之情事，而
    無顯不可信之情況，依上開規定，自有證據能力。
二、次按被告以外之人於檢察事務官、司法警察官或司法警察調
    查中所為之陳述，與審判中不符時，其先前之陳述具有較可
    信之特別情況，且為證明犯罪事實存否所必要者，得為證據
    ，刑事訴訟法第159 條及第159 條之2 分別定有明文。本件
    證人乙○○於警詢時之證言，固為審判外之言詞陳述，然證
    人於警詢時證稱其於95年9 月1 日，遭被告甲○○持菜刀砍
    殺頭部及手部等語，嗣於檢察官偵查中並未到庭陳述，經本
    院於95年10月12日審判中傳喚其到庭作證時，改稱當日因被
    告與丙○○爭執，其上前勸阻並搶被告所持之菜刀時，於拉
    扯間被砍傷頭部及手部等情，所述情節顯與警詢中陳述之內
    容不符，經查，被告與證人於95年9 月8 日達成和解，有和
    解書在卷供參，又證人於審判中證稱當日被告所持之菜刀，
    好像是丙○○家中的，且遭砍傷後，被告有送其就醫等情，
    與被告自承當日所攜之菜刀，係自其家中帶去丙○○家，且
    砍傷乙○○後，由其大哥陪同回家，俟酒醒後始至醫院探視
    乙○○等語（見本院95年9 月22日訊問筆錄第2 頁）不符，
    足徵證人乙○○於審判中之陳述，係因已與被告達成和解，
    為迴護被告而為避重就輕之詞，反觀其於95年9 月1 日上午
    5 、6 時遭被告砍傷後，於當日中午12時許，即接受司法警
    察之詢問，有詢問筆錄可稽，是證人於接受司法警察詢問時
    ，甫遭被告砍傷，尚未與被告洽談和解事宜，且自筆錄內容
    觀之，並無不正取供之情事，是認證人當時所為之陳述自較
    合於事實，而與其於審判中所為之陳述相較，具有較可信之
    特別情況，又證人乙○○為被害人，其證言顯為證明犯罪事
    實存否所必要者，依據首開刑事訴訟法第159 條之2 之規定
    ，其於司法警察調查中所為之陳述具有證據能力，得為本案
    認定事實所憑之證據。
貳、實體部分
一、事實認定部分
    訊據被告固坦承自其家中攜帶菜刀，於上揭時、地砍傷被害
    人乙○○等情，惟矢口否認有殺人之犯意，辯稱：因其與丙○○在電話中發生爭執，始持菜刀至丙○○住處，復因酒醉
    而在爭執過程中，不慎傷及乙○○，並無致乙○○於死之犯
    意云云，經查：
（一）被告自其住處攜帶菜刀，在前揭時、地，持該把菜刀砍傷
      乙○○頭部及手部，致乙○○受有頭部撕裂傷併顱骨骨折
      及手部撕裂傷等傷害一節，業據被告坦認無誤（見臺灣基
      隆地方法院檢察署95年度偵字第4000號偵查卷宗第11頁至
      第12頁、第33頁至第34頁，本院95年9 月1 日訊問筆錄第
      2 頁、95年9 月22日訊問筆錄第2 頁、95年9 月29日準備
      程序筆錄第2 頁、95年10月12日審判筆錄第14頁），核與
      證人乙○○、丙○○證述之情節相符（見上開偵查卷宗第
      6 頁至第7 頁、第63頁至第64頁，本院95年10月12日審判
      筆錄第10頁），復有行政院衛生署基隆醫院95年9 月1 日
      基衛署字第240 號診斷證明書及被害人乙○○受傷照片在
      卷可稽（見上開偵查卷宗第26頁、第68頁），另有菜刀1
      把及染有血跡之上衣、褲子各1 件扣案為佐，應堪認定。
（二）被告雖辯稱無殺人之犯意云云，然查，被告於警詢及偵查
      中供陳因受到丙○○在電話中稱「就算要討客兄也是我的
      自由，我們又沒有結婚」等語刺激，且乙○○與丙○○似
      有不尋常關係，一時吃醋，受不了刺激才會持刀至丙○○
      住處砍殺乙○○等語（見偵查卷宗第12頁、第34頁），又
      證人丙○○於偵查中結稱被告之前打很多電話約其出去，
      均遭其拒絕，當日被告曾在電話中問乙○○有無在其住處
      ，其回答有，被告即說要至其住處看看，不知被告要去動
      手，被告按門鈴後，其前往開門，被告見乙○○坐在客廳
      ，即生氣罵乙○○說「我們在一起這麼多年，外面的人都
      知道，你還和他糾纏」，被告很大聲一直罵，其不知被告
      自何處拿出刀子，被告即持刀砍乙○○，第1 刀就砍到乙○○，其在旁阻擋無效，被告仍繼續砍，之後其將被告拉
      至樓下等語（見偵查卷宗第63頁），堪認被告確係因受到
      丙○○言語刺激，且親見乙○○在丙○○住處，心生不滿
      ，因而產生殺人犯意，再參酌被告係自住處攜帶扣案菜刀
      前往丙○○住處一節，足見被告於前往丙○○住處前，已
      有殺人之預謀，復以，自證人丙○○前揭證述被告第1 刀
      即砍到乙○○，之後仍繼續砍等內容，及乙○○主要受傷
      部位均為頭部，所受2 處撕裂傷，第1 處撕裂傷20×2 ×
      2 公分併有頭骨破裂骨折，第2 處撕裂傷5 ×1 ×2 公分
      ，此有行政院衛生署基隆醫院95年9 月28日基醫病字第
      0950008127號函所附乙○○急診病歷在卷供參，其受傷程
      度難謂輕微，且自乙○○受傷照片觀之，其頭皮業已破裂
      ，所受刀傷深可見骨，蓋頭部為人體要害，構造堅固，且
      被告所持之菜刀僅為一般家用菜刀，刀刃部分已有些許缺
      口，業據本院當庭勘驗屬實（見本院95年9 月29日準備程
      序筆錄第3 頁），若非故意對準頭部砍殺，當不致造成上
      開程度之傷害，足見被告當時用力甚猛，且集中對乙○○
      之頭部攻擊，顯有致乙○○於死之犯意，是認被告所辯無
      殺人之犯意云云，無足採信。
（三）至證人乙○○雖於審判中證稱當時係為搶被告的刀，因而
      受傷等情，然查，乙○○頭部所受之傷害，已致頭皮破裂
      、顱骨骨折，若僅於爭執過程中，不慎割傷，而非故意對
      準頭部砍殺，以被告所持非異常鋒利之刀械一節觀之，當
      不致造成上開程度之傷害，是認證人乙○○於本院所為之
      證述，顯係與被告達成和解後，所為之維護之詞，自無可
      採。另證人丙○○於本院審理時證稱當天開門後，其以為
      被告會至房間與其吵架，遂往房間方向走，後來回頭時看
      到乙○○全身都是血，並未見到被告砍乙○○，之後其與
      被告吵架，始見被告持刀砍到乙○○的頭部等情（見本院
      95年10月12日審判筆錄第10頁），與其於偵查中證稱被告
      進門後，即開始罵乙○○，並持刀砍乙○○等情節稍有不
      符，蓋證人丙○○於接受檢察官訊問時，距離案發時間較
      近，記憶較為清晰，復參以乙○○已與被告達成和解，且
      丙○○與被告前有感情關係此節，足認證人丙○○於本院
      所為之證述，亦係出於迴護被告之意，而刻意為有利於被
      告之陳述，亦難謂可採。
二、論罪科刑部分
（一）被告基於殺人之犯意，持菜刀砍殺乙○○，已著手殺人行
      為之實行，然因乙○○趁隙就醫急救，致未發生死亡之結
      果，其犯罪尚屬未遂，是核被告所為，係犯刑法第271 條
      第2 項、第1 項之殺人未遂罪。
（二）次以，被告持刀先後砍殺乙○○數次，因係於密切接近之
      時間及同地實施，侵害同一法益，各行為之獨立性極為薄
      弱，且係出於同一殺人犯意所為，應視為數個舉動之接續
      行為，合於包括之一行為予以評價。
（三）被告雖已著手殺人行為之實行，惟因未生死亡之結果，其
      犯罪尚屬未遂，爰依刑法第25條第2 項之規定，按既遂犯
      之刑減輕之。
（四）至被告雖辯稱係因飲酒後，已達不醒人事之程度，且係先
      飲酒後始與丙○○發生爭執，精神障礙非自行招致，應依
      刑法第19條第2 項之規定減輕其刑云云。然按行為時之精
      神狀態須因精神障礙或其他心智缺陷，已達辨識行為違法
      或依其辨識而行為之能力，顯著降低之程度者，始得依法
      減輕其刑。經查，本件被告於前往丙○○住處前，尚知自
      其住處攜帶菜刀，且其係獨自開車前往丙○○住處，距離
      約有7 、8 公里，並將汽車停放於丙○○住處附近後，再
      步行10幾分鐘前往丙○○住處等情，業據被告供述在卷（
      見本院95年9 月22日訊問筆錄第2 頁），自被告有為犯罪
      計畫之能力，且其能自行開車行駛7 、8 公里之距離，並
      自停放車輛處，在無人攙扶之狀況下，獨自步行10餘分鐘
      抵達丙○○住處等情，堪認被告行為時之精神狀態應屬清
      醒，另參酌被告自承記得從丙○○住處回家後，其母親將
      菜刀拿走，並罵其身上都是血，問其至何處等語（見前揭
      偵查卷宗第34頁），足認被告為前開犯行後，尚知將菜刀
      攜回住處，對於之後發生之事仍有印象，益徵其於行為時
      意識清醒，絕非其所稱不醒人事之狀態，至於證人丙○○
      雖於本院審理時證稱被告當天已酒醉，講話不太清楚，走
      路歪歪斜斜等語，然證人丙○○於本院審理時所為之陳述
      ，多有維護被告之意，已如前述，且縱被告於前往丙○○
      住處前確曾飲酒，參酌上開情節，已堪認被告之精神狀態
      尚未達辨識行為違反或依其辨識而行為之能力顯著降低之
      程度，揆諸首揭說明，自無依法減輕其刑之餘地，被告所
      辯當無可採。
（五）又按對於未發覺之罪自首而受裁判者，得減輕其刑，刑法
      第62條前段定有明文。本件被告於實行前揭殺人行為後，
      業據被害人乙○○向有偵查犯罪職權之憲兵隊報案，有詢
      問筆錄在卷可參（見前揭偵查卷宗第6 頁至第7 頁），是
      被告上開犯行於乙○○報案時，已經偵查犯罪機關發覺，
      縱被告事後自行到案，並坦認部分犯行，依據前開法條之
      規定，即未該當於自首之要件，應僅屬法院於量刑時審酌
      之事項，而無由依前揭規定減輕其刑。
（六）爰審酌被告因感情糾紛，竟生殺人犯意，且持刀猛力砍殺
      被害人頭部，惡行顯屬重大，雖因被害人即時就醫，而未
      生死亡之結果，亦不得以此脫免應負之刑責，惟被告事後
      至醫院探視被害人，且自行到案，並與被害人和解，復已
      獲被害人之原諒，犯後態度尚屬良好等一切情狀，量處如
      主文所示之刑。
（七）末按供犯罪所用之物，以屬於犯罪行為人者為限，得沒收
      之，刑法第38條第1 項第2 款前段及第3 項前段定有明文
      ；又供犯罪所用之物，必於犯罪有直接關係者，始屬相當
      （最高法院51年台非字第13號判例可資參照）。扣案菜刀
      1 把，非違禁物，而為被告所有且供本件犯罪所用之物，
      業據被告供承在卷（見本院95年9 月22日訊問筆錄第3 頁
      ），應依上開規定宣告沒收；至於扣案之上衣及褲子，雖
      係被告為前揭犯行時所穿之衣物，然難謂與本件犯罪有直
      接關係，參酌上開說明，即無宣告沒收之餘地。
據上論斷，應依刑事訴訟法第299 條第1 項前段，刑法第271 條
第2 項、第1 項、第25條第2 項、第38條第1 項第2 款，判決如
主文。
本案經檢察官丁○○到庭執行職務。
中　　華　　民　　國　　94　　年　　10　　月　23 　　日
                  刑事第五庭審判長法   官   陳志祥
                                  法   官   楊皓清
                                  法   官   邰婉玲
以上正本證明與原本無異。
如不服本判決，應於收受送達後10日內，向本院提出上訴狀，敘
述上訴之理由，上訴於台灣高等法院，並應按他造當事人之人數
附具繕本。
中　　華　　民　　國　　95　　年　　10　　月　　23　　日
                                  書 記 官  林建清
附錄所犯法條：
中華民國刑法第271條第1項、第2項
（普通殺人罪）
殺人者，處死刑、無期徒刑或 10 年以上有期徒刑。
前項之未遂犯罰之。
